臺灣高雄地方法院刑事判決　　　　　　　95年度易字第1033號
公　訴　人　臺灣高雄地方法院檢察署檢察官
被　　　告　己○○
　　　（原名劉崇民）
選任辯護人　黃振銘律師
上列被告因侵占案件，經檢察官提起公訴（95年度偵字第12631
號），本院判決如下：
    主  文
己○○無罪。
    理  由
一、公訴意旨略以：被告己○○（原名劉崇民）與告訴人丁○○
    前為連襟關係（己○○與前妻乙○○已於民國92年5 月間離
    婚），於91年初受告訴人妻子丙○○之委託，為告訴人所有
    之古碗1 只拍攝照片，供作丙○○計畫開設之「蓁脆肉圓」
    小吃店印製名片使用。詎被告取得該古碗後，深知該古碗價
    值不斐，竟意圖為自己不法之所有，侵占入己，並向丙○○
    謊稱該古碗已於拍攝過程中不慎打碎。丙○○唯恐告訴人得
    知後不悅，隱瞞上情未告知告訴人。迄93年10月間，告訴人
    發現該古碗遺失，追問丙○○後始覺有異而發現侵占事實，
    因認被告涉犯刑法第335 條第1 項之侵占罪嫌等情。
二、經查：本件被告住居所雖均位於台北縣新店市○○路6 之3
    號5 樓富爾特科技公司，然因起訴書所載犯罪事實係認被告
    於91年初某日，在高雄市三民區○○○路248 號，向丙○○
    取得上開瓷碗後，即予以侵占入己，是依公訴意旨，被告之
    犯罪地應為高雄市三民區○○○路248 號，依刑事訴訟法第
    5 條第1 項之規定，本院就本案自有管轄權，合先敘明。
三、按犯罪事實應依證據認定之，無證據不得推定其犯罪事實。
    又不能證明被告犯罪者，應諭知無罪之判決，刑事訴訟法第
    154 條第2 項、第301 條第1 項定有明文。又事實之認定，
    應憑證據，如未能發現相當證據，或證據不足以證明，自不
    能以推測或擬制之方法，為裁判基礎（最高法院40年台上字
    第86號判例參照）；而告訴人之告訴，係以使被告受刑事訴
    追為目的，是其陳述是否與事實相符，仍應調查其他證據以
    資審認（最高法院52年台上字第1300號判例參照），易言之
    ，即藉由補強證據之存在，以增強或擔保告訴人陳述之證明
    力（最高法院87年度台上字第2176號判決要旨參照）。且認
    定犯罪事實所憑之證據，雖不以直接證據為限，間接證據亦
    包括在內，然無論直接證據或間接證據，其為訴訟上之證明
    ，須於通常一般之人均不致有所懷疑，而得確信其為真實之
    程度者，始得據為有罪之認定，倘其證明尚未達到此一程度
    ，而有合理之懷疑存在而無從使事實審法院得有罪之確信時
    ，即應由法院諭知被告無罪之判決（最高法院40年台上字第
    86號、30年台上字第816 號、76年台上字第4986號判例意旨
    參照）。
四、本件公訴人認被告己○○涉有上開犯嫌，無非係以被告坦承
    因受託拍攝而收受丁○○所有之瓷碗，且告訴人丁○○及證
    人丙○○均證述被告並未將該瓷碗歸還，而證人戊○○於警
    、偵詢中就瓷碗破碎經過前後陳述不一；關於洽談和解過程
    之證述，亦與證人丙○○之證詞不符；另證人乙○○證述並
    未自被告處取得瓷碗碎片等語為證，並認被告事後僅拍攝玻
    璃碎片卻未拍攝古碗碎片，顯違常情等情為憑。訊據被告坦
    承有於91年初，受告訴人之妻丙○○委託，為告訴人所有之
    瓷碗1 只拍攝照片，供作丙○○計畫開設之「蓁脆肉圓」小
    吃店印製名片使用，並於同年初某日，在其前妻乙○○母親
    位於高雄市三民區○○○路248 號住處，向丙○○收受該瓷
    碗後，隨即帶回所任職之台北縣新店市○○路6 之3 號5樓
    富爾特科技公司拍照之事實，惟堅決否認有何侵占犯行，辯
    稱：該瓷碗已於攝影師戊○○拍攝過程中，因玻璃不明原因
    破裂，致置於該玻璃上之瓷碗掉落地面撞擊破碎，破碎之瓷
    碗已放在盒子中交給乙○○，請其轉交丙○○，嗣後已與丙○○以新臺幣（下同）60萬元之賠償金達成和解，並由戊○○支付其中30萬元之賠償金等語。
五、本院經查：
（一）被告於91年初受證人丙○○之委託，為告訴人所有上開瓷
      碗1 只拍攝照片，並於同年初某日在其前妻乙○○母親位
      於高雄之家中，向丙○○收受該瓷碗，隨即帶回台北縣新
      店市○○路6 之3 號5 樓富爾特科技公司拍照之事實，業
      據被告坦承在卷，核與告訴人丁○○指訴及證人丙○○之
      證述情節相符，是被告確有於91年初某日因受託拍攝瓷碗
      而持有前開告訴人所有之瓷碗等情，自堪信為真實。然被
      告是否確有將所持有之上開瓷碗侵占入己，而仍應綜合其
      他事證始能認定。
（二）次查：本件被告將上開瓷碗攜回台北後，交予攝影師戊○○，然於拍攝過程中，因置放瓷碗之玻璃破裂，導致瓷碗
      掉落地面破碎等情，業據證人戊○○於本院審理中到庭證
      述：「（有無拍過該碗照片？）有。我是在91年年初，被
      告拿該碗給我，說一個親戚要開小吃店製作名片，所以要
      拍攝該碗，我是在台北縣新店市○○路6 之3 號5 樓處拍
      攝，我拍攝到一半，玻璃碎裂，所以碗掉下來破掉」、「
      （拍攝過程中是否只有拍攝人在現場？）拍攝中是我一人
      在場，拍攝前有被告及甲○○在現場」、「（古碗破了如
      何處理？）我撿起碎片放在盒子裡交給被告」、「（古碗
      有無破？）有」、「古碗是放在玻璃上面，玻璃破裂導致
      古碗掉落破掉」等語明確（本院卷第138 頁、第140 頁至
      第142 頁），核與證人甲○○到庭證述：「（有無見過照
      片所示瓷碗？）有」、「是在辦公室的攝影棚見到的，我
      忘了見到的正確時間點。因為被告及戊○○拍照時，我會
      進去攝影棚，所以有見過該碗」、「當天被告拿古董碗來
      說是要拍攝的物品，之後他們就進去拍攝，後來我聽到破
      碎的聲音，就進去攝影棚看，看到玻璃及碗都破掉了，所
      以我可以確定進去攝影棚看時，碗就破掉了」、「（當時
      攝影棚有幾人？）被告及戊○○」、「（你所聽到破碎的
      聲音，是何種聲音？）就是聽到「匡」的破碎聲。我進去
      現場出來後，就聽到破碎聲音。碗原本放在攝影棚專用的
      玻璃上，我出來後就聽到破掉的聲音，玻璃跟碗都破掉，
      我沒有問破掉的原因」、「（你當時所見之玻璃，是否如
      告訴人刑事陳報證據狀證物二所示？）是。這是攝影棚專
      用的，拍照時會將東西置於上，拍單品時會放在該玻璃上
      再拍攝」、「（照片與你當時進去看到的景象是否相同？
      ）場景與我當時看到的是一樣的」（本院卷第99頁至第
      105 頁）等語大致相符。而證人戊○○與甲○○於事發當
      時，與被告均僅為同事關係，並無上下隸屬之主管、部屬
      關係，且證人甲○○更已於92年間離職另有新工作，此據
      證人甲○○及戊○○陳明在卷（本院卷第99頁、第138 頁
      ），是衡情上開2 名證人應無甘冒偽證罪之風險而配合被
      告為不實陳述之理，其等證述上開瓷碗確因玻璃破裂致掉
      落地面摔破等情，自不能認為毫無可採。
（三）再查：證人戊○○與證人丙○○之間事後就該瓷碗之毀損
      ，業已於91年1 月14日以60萬元之賠償金額達成民事和解
      ，並由證人戊○○於同年2 月8 日匯款其中30萬元至證人
      丙○○養女許玟廷之合作金庫銀行帳戶等情，有和解書及
      匯款回條各1 紙在卷可稽（94年度偵字第12460 號卷第23
      頁）。若被告企圖侵占該瓷碗而捏造瓷碗因掉落地面而打
      破之情節，大可佯稱係自己打破，何須迂迴輾轉透過佯稱
      戊○○打破，再由戊○○賠償丙○○，徒增敗露事蹟之風
      險？又如戊○○確未於拍攝過程中打破瓷碗，又何以願意
      支付賠償金額30萬元？凡此情節，均足以推認前述證人戊○○、甲○○所證述及被告所辯解瓷碗已於拍攝過程打破
      之情應為真實而堪予採信。
（四）復查：證人丙○○雖否認曾見到或收到打破後之瓷碗之碎
      片等語，然查證人乙○○於偵查中結證稱：「（問：碗打
      破之後你有無跟被告及你母親要找類似的碗？）有。但沒
      有買到」、「（何人提議？）丙○○提議，因打破碗之事
      告訴人不知道」等語（94年度偵字第12460 號卷第38頁，
      該陳述係被告以外之人於偵查中向檢察官所為之陳述，且
      其陳述並無顯不可信之情況，依刑事訴訟法第159 條之1
      第2 項之規定，自有證據能力），參以前述證人丙○○與
      戊○○確有達成賠償金額之和解等情，若證人丙○○確實
      未曾見到瓷碗碎片，何以當時會接受被告關於瓷碗破碎之
      說明，並建議被告尋找類似之瓷碗放回原處以免告訴人生
      疑，並與證人戊○○達成和解？是證人丙○○陳稱從未見
      到瓷碗碎片，不知瓷碗是否真的打破等語，亦與一般經驗
      法則不合，而難據以為被告不利之認定。
（五）末查：公訴人雖以被告所提出之現場照片（94年度偵卷第
      12460 號卷第22頁）中，僅有破碎玻璃之景象，並無瓷碗
      之碎片等情，而認被告所為瓷碗已破碎之辯詞不足採信，
      然查：證人戊○○證述：「（古碗破了如何處理？）我撿
      起碎片放在盒子裡交給被告」、「（為何只有拍玻璃？）
      因為當時先撿起古碗，所以只有照玻璃，不是我拍玻璃，
      是被告拍的」等語（本院卷第140 頁至第141 頁），核與
      被告所陳：「（你稱有看到古碗破碎，你如何處理？）撿
      起來放在盒子裡」、「（古碗下是玻璃，有無照相？）事
      後有照，因為古碗已撿起來，所以古碗沒有拍」、「破掉
      當時有聲響，我衝進去看，就愣在那裡想完了，怎麼辦，
      之後第一個想法就是撿起碗，並打電話告知丙○○碗破了
      ，丙○○要求要拍下現場照片，我才會拍下破掉現場的照
      片」等語（本院卷第152 頁至第153 頁）大致相符，足見
      上開瓷碗於摔落地面破碎後，被告與證人戊○○並非立即
      拍照留存，而係將瓷碗碎片撿拾放置於原先裝存瓷碗之盒
      子中，嗣後被告與證人丙○○聯繫告知瓷碗破碎之情後，
      始應丙○○之要求拍攝現場照片，故於照片中始未見破碎
      瓷碗之碎片等情甚明。公訴人以被告僅拍攝玻璃碎片，卻
      未拍攝瓷碗碎片，顯違常情為由，認該瓷碗應未破碎，而
      係為被告所侵占入己，該推論固非毫無根據，然此終係依
      一般社會常情所為之推測，並非積極證據，無法遽認該瓷
      碗確未破碎，且為被告所侵占之犯罪事實。況證人丙○○
      亦到庭證稱：「到現在我無法確認碗是否真的破了」等語
      （本院卷第116 頁），是以證人丙○○親身經歷將瓷碗交
      付被告、事後經被告通知瓷碗破碎，並更與被告及證人戊○○達成民事和解等過程，而仍不能確認瓷碗是否確已破
      碎或確未破碎，本院自不得在欠缺客觀證據下，僅憑上開
      推測逕認該瓷碗破碎之事確為被告所杜撰，並藉以將該瓷
      碗侵吞入己。
六、綜上所述，本件公訴人依據前開事證，認被告涉有侵占罪嫌
    而提起公訴，雖非毫無根據，然所舉證據尚不足以使本院達
    成被告有罪之確信，亦即被告是否確有佯稱上開瓷碗業已打
    破，並將上開瓷碗侵占入己等事實，仍有合理之懷疑，揆諸
    前開規定及說明，自應為被告無罪之諭知。
據上論斷，應依刑事訴訟法第301 條第1 項前段，判決如主文。
本案經檢察官庚○○到庭執行職務。
中　　華　　民　　國　　96　　年　　6 　　月　　12　　日
                  刑事第十三庭  審判長法　官  方百正
                                      法  官  戴韻玲
                                      法  官  葉啟洲
以上正本證明與原本無異。
如不服本判決，應於判決送達後10日內，向本院提出上訴狀。
中　　華　　民　　國　　96　　年　　6 　　月　　20　　日
                                      書記官  蔡語珊
